臺灣臺中地方法院民事判決　100年度訴字第526號
原　　　告　王震宇
訴訟代理人　詹漢山　律師
複　代理人　謝英吉　律師
　　　　　　張敦達
被　　　告　林裕雄
上列當事人間請求損害賠償事件，本院於中華民國100年5月5 日
言詞辯論終結，判決如下：
    主      文
被告應給付原告新台幣參拾萬元，及自民國一○○年四月十二日
起至清償日止，按週年利率百分之五計算之利息。
原告其餘之訴駁回。
訴訟費用由被告負擔十分之三，餘由原告負擔。
本判決原告勝訴部分得假執行。
    事實及理由
一、被告經合法通知，均無正當理由，未於言詞辯論期日到場，
    核無民事訴訟法第386 條各款所列情形，爰依原告聲請，由
    其一造辯論而為判決。
二、本件原告起訴主張：被告係瑞晟營造有限公司責責人，緣其
    因認為行政院國家科學委員會中部科學園區管理局（下稱中
    部管科學園區管理局）任職營建組設施維護科科長之原告，
    對其所承包之工程於驗收時百般刁難及扣押工程款，而對原
    告心生不滿。嗣其於民國（下同）97年10月3 日至其友人方
    寶慶（業經檢察官為不起訴處分）所經營位於新北市○○區
    ○○路504號4樓之6 之「寶紘際股份有限公司」（下稱寶紘
    公司）找方寶慶時，並向方寶慶表示其承包之中科相關工程
    遭吊扣工程款之糾紛要處理，旋方寶慶即撥打電話請程永侖
    至上址之寶紘公司，程永倫於同日即97年10月3 日下午某時
    抵達寶紘公司後，被告即基於教唆之普通傷害人之身體之犯
    意，對原無犯罪故意之程永侖表示：因中部科學園區管理局
    任職營建組設施維護科科長之原告，對其所承包之工程於驗
    收時百般刁難及扣押工程款等糾紛，致使被告之工程公司出
    現財務問題，要程永侖教訓、毆打原告，並要程永侖自己找
    人手為之等語，程永侖遂接受被告之委託，萌生傷害原告身
    體之普通傷害犯意，旋並由被告於97年10月6 日帶程永侖前
    去中部科學園區指出原告之辦公處所及所住之中科宿舍並勘
    察地形，惟當日於中部科學園區內未遇原告即返回。待準備
    就諸後，程永侖遂召集友人徐敬豪、林肯帝、陳俊超，並由
    徐敬豪於97年10月7、8日，邀集洪振傑、徐俊御；由林肯帝
    97年10月8 日，邀集施杰希共同參與教訓原告。程永侖、徐
    敬豪、林肯帝、陳俊超、洪振傑、徐俊御、施杰希等7 人即
    於97年10月8 日，分乘車牌號碼7722－PT（車主為林志哲，
    由林肯帝駕駛搭載程永侖、施杰希）、3T－4429號（車主為
    陳韻如，由徐敬豪駕駛搭載陳俊超、洪振傑、徐俊御）之小
    客車，由台北市南下，於當日下午4 時許抵達中部科學園區
    ，適逢原告出差至台北不遇，隨即離開現場，途中程永侖以
    施杰希之手機撥打原告電話並得知原告已返回辦公室，因而
    再度驅車前往，並於當日晚間7時30 分許，抵達中部科學園
    區管理局6樓營建組辦公室。待程永侖等7人抵達該地後，遂
    共同基於傷害之犯意及使人行無義務之事之犯意聯絡，由施
    杰希在該大樓之電梯守住接應，徐俊御、洪振傑在辦公外把
    風，程永侖、林肯帝、陳俊超及徐敬豪則分持鐵管、木棍等
    物進入該址之辦公室內找尋原告。嗣程永侖認出原告並向原
    告假意探詢而確定無誤後，程永侖林肯帝、陳俊超及徐敬豪
    便持上開兇器痛毆原告，陳俊超並向同在辦公室之中部科學
    園區管理局任職之員工廖珮旦、呂俊寬稱：「都不要動，不
    准動桌上的電話及其他東西，否則我會對你（妳）不客氣。
    」等語，以此對人身施以攻擊為內容之恐嚇方式，脅迫廖珮
    旦、呂俊寬強制待在原地而不能求援，並致原告受有臉部、
    雙手、雙小腿多處挫傷、左手尺骨骨折、右手腕尺骨橈骨脫
    位等傷害（以上7人均經台灣高等法院台中分院以99 年度上
    易字第764 號判決判處罪刑確定在案）。被告上開教唆之事
    實，直至上開遭判罪刑7人之1人於98年7 月間寫自白書向檢
    察官表示被告實為幕後之教唆者後，台中地檢署始於99 年5
    月間起訴（99年度偵字第9763號）被告，原告始知其為傷害
    原告之造意人。嗣被告以涉犯教唆傷害罪，經鈞院以99年度
    易字第1890號判處被告有期徒刑1 年，嗣經台灣高等法院台
    中分院以99年度上易字第1589號判決駁回原告之上訴而確定
    。足認被告確有不法侵害原告之身體權。爰依民法第184 條
    第1項、第2項及第195條第1項之規定，請求被告給付精神慰
    撫金。訴之聲明：(1)被告應給付原告新台幣（下同）150 萬
    元，及自起訴狀繕本送達之翌日起至清償日止，按週年利率
    5%計算之利息。(2)願供擔保，請准宣告假執行。
三、原告主張之上開揭事實，業據原告提出台灣台中地方法院檢
    察署檢察官起訴書（97年度偵字第29169 號）（註：被告為
    程永侖、徐敬豪、林肯帝、陳俊超、洪振傑、徐俊御、施杰
    希7人）、本院98年度易字第1031 號刑事判決書（註：被告
    同上）、台灣台中地方法院檢察署檢察官起訴書（99年度偵
    字第9763號）（註：被告為本件被告）、本院98年度易字第
    1031號刑事判決書（註：被告同上），及台灣高等法院台中
    分院99年度上易字第1589號刑事判決書（註：被告同上）。
    。被告經合法通知，既未於言詞辯論期日到場，亦未提出書
    狀作何聲明或陳述以為爭執，依民事訴訟法第280條第3項前
    段準用同條第1 項前段之規定，視同自認原告主張之事實，
    是堪信原告之主張為真正。
四、次按，因故意或過失，不法侵害他人之權利者，負損害賠償
    責任。又不法侵害他人之身體、健康、名譽、自由、信用、
    隱私、貞操，或不法侵害其他人格法益而情節重大者，被害
    人雖非財產上之損害，亦得請求賠償相當之金額。其名譽被
    侵害者，並得請求回復名譽之適當處分。民法第184條第1項
    前段、第195條第1項，分別定有明文。本件被告教唆訴外人
    程永侖等7 人傷害原告之身體，致原告受上開傷害，其間並
    有相當因果關係，既經確定，業如前述。則原告依上開規定
    ，而為本件精神慰撫金之主張，於法自屬有據。而按，慰撫
    金數額之酌定應斟酌加害行為、加害人之身分、地位、家庭
    經濟或能力，請求人所受痛苦之程度等一切情狀（最高法院
    最高法院48年度台上字第1982號判決要旨參照）。本院衡以
    原告任職中部管科學園區管理局營建組設施維護科科長，因
    公務遭被告傷害，被告為瑞晟營造有限公司負責人，教唆傷
    害原告，手段兇狠，及原告已自程永侖、徐敬豪、林肯帝、
    陳俊超、洪振傑、徐俊御、施杰希7人獲得100萬元賠償等一
    切情狀，認為原告之精神上損害應與30萬元之慰撫金為相當
    。
五、綜上所述，原告本於民法第184條第1項前段及第195條第1項
    前段侵權行為之法律關係，請求被告給付30萬元，及自起訴
    狀繕本送達之翌日（即100年4月12日）起至清償日止，按年
    息5%計算之法定遲延利息，於法有據，應予准許，爰為判決
    如主文第1項所示。至原告逾上開部分之請求，不應准許，
    應予駁回。其敗訴部分，其假執行之聲請，既失所附麗，爰
    一併予以駁回。
六、本判決原告勝訴部分，所命給付之金額未逾50萬元，故依同
    法第389條第1項第5款之規定，自應依職權宣告假執行。
七、本件原告之訴為一部有理由，一部無理由，依民事訴訟法第
    385條1項前段、第79條、389條第1項第5款，判決如主文。
中    華    民    國   100    年     5    月     6    日
                  民事第二庭    法  官  陳添喜
正本係照原本作成。
如對本判決上訴，須於判決送達後20日內向本院提出上訴狀。如
委任律師提起上訴者，應一併繳納上訴審裁判費。
中    華    民    國   100    年     5    月     6    日
                                書記官  鐘麗芳